【裁判字號】    98,交抗,593
【裁判日期】    981016
【裁判案由】    聲明異議
【裁判全文】
臺灣高等法院高雄分院刑事裁定         98年度交抗字第593號
抗 告 人  高雄市政府交通局
代 表 人  甲○○
異議人即
受處分人  高逢交通有限公司
代 表 人  陳鑽程
上列抗告人因受處分人違反道路交通管理處罰條例聲明異議案件
，不服臺灣高雄地方法院中華民國98年7 月31日裁定（98年度交
聲字第1809號），提起抗告，本院裁定如下：
    主  文
原裁定撤銷，發回臺灣高雄地方法院。
    理  由
一、抗告意旨略以：按違反道路交通管理事件統一裁罰基準及處
    理細則第11條第1 項第2 款規定：受處分人非該當場被查獲
    之駕駛人或行為人，舉發機關應另行送達之。本件舉發通知
    單業經舉發單位依上開規定，以大宗掛號郵件寄送汽車所有
    人（即異議人）在案，並經異議人於應到案期限內提出陳述
    ，已予以異議人充分陳述之機會，亦符合舉發通知單送達程
    序規定，抗告人依法裁處汽車所有人並無不當，爰提起抗告
    ，請撤銷原裁定另為適法之裁定云云。
二、原處分意旨略以：異議人即受處分人高逢交通有限公司即陳
    鑽程於民國98年5 月12日0 時10分許，在國道三號北上165
    公里處，因使用註銷之牌照（車牌號碼Y5-178號）行駛，為
    警製單舉發，嗣由原處分機關依道路交通管理處罰條例第12
    條第1 項第4 款、第2 項之規定裁處罰鍰新臺幣（下同）5,
    400 元等語。
三、按行為人有違反道路交通管理處罰條例之情形者，應填掣舉
    發違反道路交通管理事件通知單（以下簡稱通知單），逕行
    舉發者，應按已查明之資料填註車牌號碼、車輛種類、車主
    姓名或地址，並於通知單上方空白處加註逕行舉發之文字後
    ，由舉發機關送達被通知人；違反道路交通管理事件，行為
    人認為舉發之事實與違規情形相符者，得於接獲通知單後，
    親自或委託他人持該通知單，不經裁決向指定之處所，逕依
    裁罰基準執行並繳納罰鍰結案；本條例所定罰鍰之處罰，受
    處罰人接獲違反道路交通管理事件通知單後，於15日內得不
    經裁決，逕依第92條第3 項之罰鍰基準規定，向指定之處所
    繳納結案；不服舉發事實者，應於15日內，向處罰機關陳述
    意見；其不依通知所定期限前往指定處所聽候裁決，且未依
    規定期限繳納罰鍰結案或向處罰機關陳述意見者，處罰機關
    得逕行裁決之，違反道路交通管理事件統一裁罰基準及處理
    細則第11條第1 項第4 款、第48條第1 項、道路交通管理處
    罰條例第9 條第1 項分別定有明文。準此，逕行舉發案件，
    固應由舉發機關依行政程序法之規定，將通知單送達被通知
    人，經合法送達後，若被通知人未依規定到案聽候裁決，且
    未依規定自動繳納罰鍰或陳述意見，處罰機關方能逕予裁決
    ，而所謂受通知人即係指應受處罰人。然道路交通管理處罰
    條例依各種違規事實之性質，區分應處罰「駕駛人」或「汽
    車所有人」之不同規範。而按違反道路交通管理事件統一裁
    罰基準及處理細則第11條第1 項第2 款規定：「受處分人非
    該當場被查獲之駕駛人或行為人，舉發機關應另行送達之。
    」，又道路交通管理處罰條例第12條第1 項第4 款，處罰之
    對象則為「汽車所有人」。是故依道路交通管理處罰條例規
    定處罰對象若係「汽車所有人」，則舉發機關應另行送達舉
    發通知單予「汽車所有人」，始合程序。
四、經查，本件經原審函請高雄市政府提供本件裁決所憑之違反
    道路交通管理事件通知單，經該局函覆檢送內政部警政署國
    道公路警察局98年5 月12日所製發之公警局交字第Z0000000
    0 號舉發違反道路交通管理事件通知單，而依該舉發通知單
    所載之違規事實係對駕駛人梁清福以「使用註銷之牌照（車
    牌號碼Y5-178號）行駛及未參加年度檢驗」為由，當場舉發
    ，並由梁清福在該通知單之收受通知聯者簽章欄簽名等情，
    此有上開通知單附卷足稽（見原審卷第29頁），又內政部警
    政署國道公路警察局第七警察隊函覆檢送原審法院者亦係上
    開舉發違反道路交通管理事件通知單（見原審卷第38頁），
    可知原舉發機關係當場對駕駛人梁清福開立舉發通知單，而
    當場由梁清福簽收，惟參照上開道路交通管理處罰條例第12
    條第1 項第4 款之規定，處罰之對象為汽車所有人，而查該
    舉發通知單上亦已註明被通知人為「汽車所有人」。另查舉
    發單位亦已於98年5 月15日以大宗掛號郵件寄發舉發通知單
    予汽車所有人即異議人高逢交通有限公司，有內政部警政署
    國道公路警察局第七警察隊98年7 月15日公警七交字第0980
    705057號函附本件舉發通知單大宗掛號郵寄函件存根1 份在
    卷可稽。異議人並已於應到案期限內提出陳述意見，亦有交
    通違規陳述單、高雄市政府交通局98年6 月10日高市交裁字
    第0980028851號函各1 份在卷可稽。是本件舉發機關既已將
    舉發通知單合法送達受處罰人即「汽車所有人」高逢交通有
    限公司，原處分機關依法逕為裁決，於法即無不合。原裁定
    以「本件舉發通知單既未合法送達於異議人（即受處罰人高
    逢交通有限公司），異議人即無即時逕行繳納或陳述意見之
    機會，原處分機關於此情形下逕行裁決，其裁決處分自於法
    不合」，因而裁定撤銷原處分，自有違誤。抗告意旨指摘及
    此，為有理由，自應由本院將原裁定予撤銷。又以原裁定並
    未就異議人在原審之異議意旨所稱「異議人所有之車牌Y5-1
    78號已逾檢註銷，異議人僅為駕駛人梁清福之靠行車行，並
    非汽車之駕駛人，依使用者付費原則，是否由駕駛人負擔該
    筆罰單，且罰單為梁清福親自簽名，亦為可歸責之人」等語
    ，予以審酌論述異議有無理由，為顧及異議人之審級利益，
    並諭知發回原審法院另為裁定。
五、據上論結，依道路交通案件處理辦法第26條，刑事訴訟法第
    413 條，裁定如主文。
中    華    民    國    98    年    10    月    16    日
                刑事第三庭  審判長法  官  莊崑山
                                  法  官  張意聰
                                  法  官  莊松泉
以上正本證明與原本無異。
本裁定不得再抗告。
中    華    民    國    98    年    10    月    16    日
                                  書記官  葉淑華


司法院資訊處製作；財團法人民間司法改革基金會備份。
